臺灣高等法院刑事判決
110年度上訴字第592號
上  訴  人  
即  被  告  康敬恩




指定辯護人  本院公設辯護人陳德仁
上列上訴人因詐欺等案件，不服臺灣新北地方法院109年度金訴
字第133號，中華民國109年11月23日第一審判決（起訴案號：臺
灣新北地方檢察署108年度偵字第23053號），提起上訴，本院判
決如下：
    主  文
上訴駁回。
    事  實
一、康敬恩與李元傑（所涉本件加重詐欺等犯行，業經臺灣桃園
    地方法院判處罪刑確定）、張正翰（由檢察官另行偵辦）及
    其所屬詐騙集團共同意圖為自己不法之所有，基於3 人以上
    共同冒用公務員名義詐欺取財、隱匿詐欺所得去向之犯意聯
    絡，由詐欺集團其他成員於民國於108 年5 月30日上午某時
    許，撥打電話給林沈玉英，假冒為某隊長，佯稱林沈玉英涉
    犯勒索案件，須清查財產資料扣押云云，致林沈玉英陷於錯
    誤，於108年5月31日15時16分許，將其所申設之中華郵政股
    份有限公司新莊昌盛郵局（下稱新莊昌盛郵局）帳號000000
    00000000號帳戶、國泰世華商業銀行股份有限公司（下稱國
    泰世華商業銀行）帳號000000000000號帳戶、玉山商業銀行
    股份有限公司（下稱玉山商業銀行）帳號0000000000000 號
    帳戶之提款卡共3張放在其位於新北市板橋區金門街住處（
    詳細住址詳卷）樓下之羊奶箱內。而康敬恩則於108 年5月3
    1日7時許，在址設桃園市○○區○○路000巷00號奇美國際時尚
    旅館902房，收受張正翰所交付之工作手機，嗣真實姓名年
    籍不詳之男子於同日下午某時許，以工作手機聯繫康敬恩至
    新北市板橋區金門街附近等候，並於同日15時23分許取走林
    沈玉英放置在上開地點之上開提款卡3 張，再至桃園市中壢
    區後火車站附近，將上開提款卡3 張交付張正翰、李元傑，
    李元傑遂依張正翰之指示，持上開新莊昌盛郵局、國泰世華
    商業銀行、玉山商業銀行之提款卡於如附表所示之時、地提
    領款項，並於同日20時許，在桃園市內壢火車站後站公園，
    將所提領款項共計新臺幣（下同）34萬7,000元連同上開提
    款卡3 張交付與張正翰，並取得3%報酬即1萬410 元，再交
    付康敬恩3%之半數即5,205元作為報酬。嗣經警於108年7月1
    1日18時25分許，持原審法院核發之搜索票，在康敬恩位於
    桃園市○○區○○路00號6樓住處執行搜索，而扣得其所有與本
    案無關之灰色背包1 個、現金2,000 元、安非他命4 包、吸
    食器1組（所涉毒品危害防制條例案件，業經臺灣桃園地方
    法院判處罪刑確定）。
二、案經林沈玉英訴由新北市政府警察局板橋分局報請臺灣新北
    地方檢察署檢察官偵查起訴。
    理  由
壹、證據能力部分：
一、按被告以外之人（包括證人、鑑定人、告訴人、被害人及共
    同被告等）於審判外之陳述雖不符刑事訴訟法第159條之1至
    之4等四條之規定，然經當事人於審判程序同意作為證據，
    法院審酌該言詞陳述或書面陳述作成時之情況，認為適當者
    ，亦得為證據；當事人、代理人或辯護人於法院調查證據時
    ，知有刑事訴訟法第159條第1項不得為證據之情形，而未於
    言詞辯論終結前聲明異議者，視為有前項之同意，同法第15
    9條之5定有明文。立法意旨在於傳聞證據未經當事人之反對
    詰問予以核實，原則上先予排除。惟若當事人已放棄反對詰
    問權，於審判程序中表明同意該等傳聞證據可作為證據；或
    於言詞辯論終結前未聲明異議，基於尊重當事人對傳聞證據
    之處分權，及證據資料愈豐富，愈有助於真實發見之理念，
    且強化言詞辯論主義，使訴訟程序得以順暢進行，上開傳聞
    證據亦均具有證據能力。查本件以下所引用之被告以外之人
    於審判外之供述證據，因檢察官、上訴人即被告康敬恩(下
    稱被告)及其辯護人已於本院準備程序及審判程序時均表示
    沒意見（見本院卷第81至83、101頁），且迄至言詞辯論終
    結前均未聲明異議，而本院審酌上開供述證據資料製作時之
    情況，無不當取供及證明力明顯過低之瑕疵，認以之作為證
    據應屬適當，揆諸前開規定，本院亦認為均應有證據能力。
二、另本院以下援引之其餘非供述證據資料（見本院卷第81至83
    、101至104頁），檢察官、被告及其辯護人於本院準備程序
    及審判程序時對其證據能力均不爭執（見本院卷第81至83、
    101至104頁），且其中關於刑事訴訟法第164條第2項規定，
    證物如為文書部分，係屬證物範圍。該等可為證據之文書，
    已經依法踐行調查證據之程序，即提示或告以要旨，自具有
    證據能力，併此敘明。
貳、實體部分：
一、上揭事實，業據被告於警詢、偵查、原審及本院審理中坦承
    不諱(見108年度偵字第23053號偵卷【下稱偵卷】第9至24、
    121至131頁，原審卷第167至169、173至180頁)，核與證人
    即告訴人林沈玉英(下稱告訴人)於警詢中及證人即共犯李元
    傑於警詢、偵查中證述情節相符(見108年度他字第5015號偵
    卷【下稱他卷】第4至5頁，偵卷第157至163、261至269頁)
    ，並有監視器畫面截圖、CP-6117自用小客車車輛詳細資料
    報表、內政部警政署反詐騙案件紀錄表、告訴人國泰世華銀
    行000-00-000000-0帳號存摺影本、告訴人新莊昌盛郵局000
    00000000000號郵局存摺影本、告訴人沈玉英玉山銀行0000-
    000-000000 帳號存摺影本、板橋分局沙崙派出所指認犯罪
    嫌疑人紀錄表、偵辦詐欺車手被告之蒐證相片、被告與李元
    傑之（line ID給點力）LINE對話截圖、李元傑提領畫面、
    告訴人玉山銀行0000-000-000000 帳號存戶交易明細整合查
    詢、告訴人國泰世華銀行跨行交易歷史記錄查詢、中華郵政
    公司108 年11月27日儲字第1080283209號函檢送告訴人存簿
    儲金帳號000000-0000000-0帳戶基本資料及歷史交易清單、
    國泰世華銀行存匯作業管理部108年11月27日國世存匯  作
    業字第1080170341號函檢送告訴人帳號000000000000帳  戶
    基本資料及交易明細表、玉山商業銀行個金集中部108 年12
    月31日至山個（集中）字第1080152624號函檢送告訴人帳號
    0000-000-000000 顧客基本資料及交易明細等附卷可稽(  
    見他卷第6至8、15至21頁，偵卷第25至31、37至51、83至91
    、93、167至169、179、181至183、185至187、189、191至1
    99、201至213、215至223、225至231、233至235頁)，是被
    告上揭自白確與事實相符。從而，本案事證明確，被告上開
    犯行，均堪認定，應予依法論科。
二、論罪部分：
(一)按洗錢防制法係於民國105年12月28日修正公布，自公布後6
     個月施行（即自106年6月28日生效），修正後洗錢防制法
    第2 條規定：「本法所稱洗錢，指下列行為：一、意圖掩飾
    或隱匿特定犯罪所得來源，或使他人逃避刑事追訴，而移轉
    或變更特定犯罪所得。二、掩飾或隱匿特定犯罪所得之本質
    、來源、去向、所在、所有權、處分權或其他權益者。三、
    收受、持有或使用他人之特定犯罪所得。」，參諸上開條文
    之修法意旨，現行法下所謂「洗錢」，不以變更特定犯罪所
    得之存在狀態，或將贓款來源合法化為必要，僅須掩飾或隱
    匿贓款之來源、去向或所在等客觀狀況，而可達成使贓款來
    源難以追查之效果，即屬洗錢行為。
(二)次按共同實施犯罪行為之人，在合同意思範圍以內，各自分
    擔犯罪行為之一部，相互利用他人之行為，以達其犯罪之目
    的者，即應對於全部所發生之結果，共同負責。又共同正犯
    之成立，祇須具有犯意之聯絡及行為之分擔，既不問犯罪動
    機起於何人，亦不必每一階段犯行，均須參與（最高法院28
    年度上字第3110號、34年度上字第862 號判決參照）。又共
    同正犯之意思聯絡，原不以數人間直接發生者為限，若有間
    接之聯絡者，亦包括在內，如甲分別邀約乙、丙犯罪，雖乙
    、丙間彼此並無直接之聯絡，亦無礙於其為共同正犯之成立
    （最高法院77年度台上字第2135號判決參照）。是以，行為
    人參與構成要件行為之實施，並不以參與構成犯罪事實之全
    部或始終參與為必要，即使僅參與構成犯罪事實之一部分，
    或僅參與某一階段之行為，亦足以成立共同正犯。詐騙集團
    分工細膩，參與詐騙之成員往往互不認識，惟每個成員主觀
    上均知悉其分擔行為對犯罪之遂行均不可或缺，客觀上亦確
    實如此，是詐騙集團成員彼此之間，無論是否認識、有無直
    接聯繫，均無礙其就詐欺取財犯行有犯意聯絡及行為分擔。
(三)核被告所為，係犯刑法第339條之4第1 項第1 款、第2款三
    人以上共同冒用公務員名義詐欺取財罪及洗錢防制法第2 條
    第2 款及同法第14條第1項之洗錢罪，依刑法第55條規定從
    一重論三人以上共同詐欺取財罪。被告與共犯張正翰、李元
    傑及其所屬詐欺集團成員間有犯意聯絡及行為分擔，應論以
    共同正犯。
(四)被告構成累犯，但不予加重其刑：
　　被告前於106年間因施用毒品案件，經臺灣臺中地方法院以1
    07年度易字第4639號判決判處有期徒刑3月確定，甫於107 
    年4月12日易科罰金執行完畢，有本院被告前案紀錄表1份在
    卷可稽（見本院卷第39至61頁），其於有期徒刑執行完畢後
    5 年內，故意再犯本案有期徒刑以上三人以上共同冒用公務
    員名義詐欺取財罪，固與刑法第47條第1項累犯之規定相符
    ，然被告上開前案所犯之施用毒品罪係毒品危害防制條例之
    罪，為社會法益之犯罪性質，與本件上開三人以上共同冒用
    公務員名義詐欺取財罪之刑度、罪質均顯不相當，是本院尚
    難僅以被告上述曾犯前案之事實，逕自推認被告有犯本罪之
    特別惡性或有何累犯立法意旨之刑罰感應力較低，而有加重
    其刑之必要，揆諸司法院大法官會議釋字第775號解釋意旨
    ，裁量不予加重本刑。
三、駁回上訴之理由：
(一)原審審理結果，因認被告罪證明確，審酌被告其正值壯年而
    有勞動能力，求職期間未能深思熟慮而參與詐欺之犯罪組織
    ，負責收受後交付被害人之提款卡並交由詐欺集團其他成員
    提領詐欺款項，造成偵查犯罪機關追查贓款及其他詐欺成員
    之困難，使欺罔斂財之歪風更加氾濫，破壞社會交易秩序及
    人際間信賴關係，本應予以重懲，惟念及被告犯後均坦認犯
    行，另被告行為時間短暫，所獲利益非高，並參酌被告在集
    團中係擔任交付卡片之地位，相較於實施詐騙之共犯而言，
    仍非核心成員角色，以及實際獲利程度、犯後坦承全部犯行
    ，犯後態度尚可，暨衡諸被告之犯罪動機、目的、手段、智
    識程度以及家庭經濟狀況等一切情狀，量處如原判決主文所
    示之刑；並敘明被告本次實施詐欺行為後可獲取車手提領金
    額之3%之報酬，業據被告於原審審理時坦認在卷（見原審卷
    第177頁），堪認本件車手提領之金額為347,000 元，其中3
    %即為10,410元（計算式：347,000* 3%=10,410，起訴書誤
    植為5,205應予更正），為其犯罪所得之物，雖未扣案，仍
    應依刑法第38條之1 第1 項、第3 項規定宣告沒收，於全部
    或一部不能沒收或不宜執行沒收時，追徵其價額；至本件被
    告遭搜索扣案之現金2,000元，因被告於原審審理時供稱：
    錢係伊自己的，不是贓款等語（見原審卷第177頁），復無
    積極事證足認此扣案之現金係被告犯本件犯罪所領取之報酬
    ，難認與本案犯罪有何直接關聯，爰不予宣告沒收。核其認
    事用法，均無違誤，量刑亦屬妥適。
(二)被告提起上訴，其上訴理由固主張原審量刑過重，請求從輕
    量刑云云。惟按量刑之輕重，係屬事實審法院得依職權自由
    裁量之事項，茍於量刑時，已依行為人之責任為基礎，並斟
    酌刑法第57條各款所列情狀，而未逾越法定範圍，又未濫用
    其職權，即不得遽指為違法，此觀最高法院72年度台上字第
    6696號判例意旨自明。查本件原判決審酌被告正值壯年而有
    勞動能力，求職期間未能深思熟慮而參與詐欺之犯罪組織，
    負責收受後交付被害人之提款卡並交由詐欺集團其他成員提
    領詐欺款項，造成偵查犯罪機關追查贓款及其他詐欺成員之
    困難，使欺罔斂財之歪風更加氾濫，破壞社會交易秩序及人
    際間信賴關係，本應予以重懲，惟念及被告犯後均坦認犯行
    ，另被告行為時間短暫，所獲利益非高，並參酌被告在集團
    中係擔任交付卡片之地位，相較於實施詐騙之共犯而言，仍
    非核心成員角色，以及實際獲利程度、犯後坦承全部犯行，
    犯後態度尚可，暨衡諸被告之犯罪動機、目的、手段、智識
    程度以及家庭經濟狀況等一切情狀，量處有期徒刑1年6月，
    既未逾越法定刑度，亦未濫用自由裁量之權限，刑度亦屬妥
    適，核無不當或違法之情形，是本件被告之上訴，為無理由
    ，應予駁回。
據上論斷，應依刑事訴訟法第368條，判決如主文。
本案經檢察官林卓儀提起公訴，檢察官董怡臻到庭執行職務。
中　　華　　民　　國　  110　　年　  4    月　　27　  日
                  刑事第十一庭  審判長法　官  周煙平
　　　　　　　　　　　　　　　　　　　法　官  連育群
　　　　　　　　　　　　　　　　　　　法　官　吳炳桂　
以上正本證明與原本無異。
如不服本判決，應於收受送達後20日內向本院提出上訴書狀，其
未敘述上訴之理由者並得於提起上訴後20日內向本院補提理由書
（均須按他造當事人之人數附繕本）「切勿逕送上級法院」。
                                      書記官  陳淑婷
中　　華　　民　　國　　110 　年　　4 　　月　　27　　日
附錄：本案論罪科刑法條全文　　　　　　　　　　　　　　
洗錢防制法第2條
本法所稱洗錢，指下列行為：
一、意圖掩飾或隱匿特定犯罪所得來源，或使他人逃避刑事追訴
    ，而移轉或變更特定犯罪所得。
二、掩飾或隱匿特定犯罪所得之本質、來源、去向、所在、所有
    權、處分權或其他權益者。
三、收受、持有或使用他人之特定犯罪所得。
洗錢防制法第14條
有第二條各款所列洗錢行為者，處7 年以下有期徒刑，併科新臺
幣5 百萬元以下罰金。
前項之未遂犯罰之。
前二項情形，不得科以超過其特定犯罪所定最重本刑之刑。
中華民國刑法第339條之4
犯第 339 條詐欺罪而有下列情形之一者，處 1 年以上 7 年以
下有期徒刑，得併科 1 百萬元以下罰金：
一、冒用政府機關或公務員名義犯之。
二、三人以上共同犯之。
三、以廣播電視、電子通訊、網際網路或其他媒體等傳播工具，
    對公眾散布而犯之。
前項之未遂犯罰之。